【裁判字號】    98,交聲,796
【裁判日期】    980928
【裁判案由】    違反道路交通管理處罰條例聲明異議
【裁判全文】
臺灣士林地方法院交通事件裁定         98年度交聲字第796號
原處分機關  臺北市交通事件裁決所
異  議  人
即受處分人  甲○○
上列異議人即受處分人因違反道路交通管理處罰條例案件，對於
臺北市交通事件裁決所民國98年6 月2 日所為之處分（原處分案
號：北市裁催字第裁22-AEX344963號），聲明異議，本院裁定如
下：
    主  文
異議駁回。
    理  由
一、聲明異議意旨略以：異議人即受處分人甲○○於民國98年3
    月8 日11時09分騎乘車號AXF-231 號重型機車（下稱系爭機
    車），行經臺北市○○區○○路113 巷49弄45號前，該巷弄
    是雙向道路，並無「不遵行方向行駛（逆向）」之情事，卻
    於98年3 月23日無端接獲臺北市政府警察局寄發「臺北市政
    府警察局北市警交字第AEX344963 號舉發違反道路交通管理
    事件通知單」（下稱系爭舉發通知單），稱其在舉發地點「
    東湖路113 巷49弄45號前」逆向行駛。異議人於接獲前開舉
    發通知單隨即申訴，嗣臺北市政府警察局內湖分局以98 年3
    月30日北市警內交字第09834439400 號函覆異議人（下稱98
    年3 月30日函），改稱異議人係騎乘系爭機車，行經「東湖
    路33巷12號前，未按號誌指示行駛」，又與系爭舉發通知單
    所載違規地點及違規事實均不符。況異議人於98年3 月30日
    函所載違規時間根本沒有騎乘系爭機車行經「東湖路33巷12
    號」，何來未按號誌指示行駛？嗣再經臺北市政府警察局內
    湖分局以98年7 月1 日北市警內分交字第09831541100 號書
    函，指稱異議人違規地點為「臺北市○○區○○路113 巷95
    弄45號」，對於同一事件，在同一時間上，卻對異議人同時
    指摘三處不同之違規地點，及各種不同之違規事實，原處分
    顯有錯誤，讓人難以信服，為此聲請撤銷原處分云云。
二、原處分意旨略以：異議人即受處分人甲○○於98年3 月8 日
    11時09分騎乘系爭機車，行經臺北市○○區○○路113 巷95
    弄45號前（系爭舉發通知單係誤載為東湖路113 巷49弄45號
    前），經臺北市政府警察局內湖分局康樂派出所執勤員警當
    場攔停舉發「不按遵行方向行駛」之違規，應依道路交通管
    理處罰條例第45條第1 款，及違反道路交通管理事件統一裁
    罰基準及處理細則第43條、第44條之規定，裁處異議人罰鍰
    新臺幣（下同）1800元，並依同條例第63條第1 項第1 款（
    原處分漏載第1 款），記違規點數1 點。
三、按汽車駕駛人，不按遵行之方向行駛者，處600 元以上1800
    元以下罰鍰，並記違規點數1 點，道路交通管理處罰條例第
    45條第1 款、第63條第1 項第1 款分別定有明文。再道路交
    通管理處罰條例所稱之汽車，依道路交通安全規則第2 條第
    1 項第1 款、道路交通管理處罰條例第3 條第8 款規定包括
    機器腳踏車，合先敘明。
四、異議人矢口否認於案發時間騎乘機車經過「臺北市○○區○
    ○路113 巷95弄45號」，辯稱：伊係於前開時間騎乘機車經
    過「臺北市○○區○○路113 巷49弄45號」前，該巷弄是雙
    向道路，伊並無逆向之情事，該處是伊住家附近社區，伊當
    時是要去一家在東湖路上的體育用品店，騎到「東湖路113
    巷49弄45號」前因下雨，伊要折返回家，就在該處為警攔查
    ，原舉發單位、原處分機關對於舉發地點有多種版本，系爭
    處分為無效行政處分云云。經查：
  (一)按交通警員掣單舉發違反道路交通管理處罰條例所列之違規
    事實，本質上為行政處分，係公務員基於職務上權力，依法
    就特定之具體事件所為具有公法上效果之單方行政行為，基
    於公務員為公法上行為具有公信力之原則，該行政處分當可
    被推定為真正，從而，異議人既未就執勤警員之舉發有誤提
    出相關證據以供調查，本院經查亦無任何證據足資證明證人
    有捏造事實違法取締之情事，則執勤警員本其維護交通秩序
    、安全職責所為之舉發，自應受到合法、正確之推定。訊據
    證人即本件舉發員警許金派於本院審理時證稱：伊在舉發通
    知單上所填寫的違規地點「東湖路113 巷49弄45號」係一時
    筆誤，伊當時係在「東湖路113 巷95弄45號」值勤，異議人
    是從「東湖路113 巷95弄45號」前騎車逆向而來，該單行道
    是東向西的單行道，異議人逆向由西向東騎乘過來，伊將異
    議人欄停下來後，向異議人表示有違規情事，異議人知自己
    違規，要求伊原諒不要開單，伊仍依法告發，於製作系爭舉
    發通知單時，因一時未注意，誤將違規地點載為「東湖路11
    3 巷49弄45號前」；伊到任內湖分局康樂派出所1 年餘，知
    道異議人所稱之「東湖路113 巷49弄45號」是雙向道，但本
    件伊確實在「東湖路113 巷95弄45號」前值勤，異議人也確
    實騎車逆向經過「東湖路113 巷95弄45號」前，所以伊才會
    進行攔查，違規及攔查地點並非異議人所稱之「東湖路113
    巷49弄45號」，伊並不認識亦無必要誣陷異議人，是異議人
    有上開違規，伊才予以攔查，但當時異議人表示不願簽名，
    伊有錄音，但因時間已久，現找不到錄音檔案，伊當天回警
    局後有把該事件登載於工作紀錄簿上，但當時伊並未發現系
    爭舉發通知單上之違規地址記載有誤，係至異議人聲明異議
    後伊才發現有誤等語（見本院98年8 月20日訊問筆錄），細
    繹其證述內容尚無前後矛盾或與事理不符而存有瑕疵之處，
    以證人從事警員工作已相當時間，任職期間負責行政警察職
    務，取締交通違規，衡情，既無干擾證人判斷違規之因素存
    在，其證詞應非無稽，況證人與異議人並不相識，其證詞並
    經依法具結以擔保其憑信性，自無甘冒偽證風險設詞誣陷之
    理，證人前開證述，應堪採信。
  (二)另就證人提出之舉發地點照片2 張及臺北市政府警察局內湖
    分局康樂派出所員警工作紀錄簿影本1 紙以觀，上開工作紀
    錄簿中，證人於98年3 月8 日9 時至12時間之記事欄中確實
    登載：「於11：09在東湖路113 巷95弄45號前看見一部重機
    AXF-231 ，駕駛甲○○44.9.17 逆向而來（單行道），職依
    法攔查告發，但張員一再懇求職不要將他開單，職不依，全
    案依法告發，隨後張員向職大喊：『紅單寄回我家，我不要
    簽名』，並騎乘機車離去，職全程態度和緩並錄音存證，以
    此紀錄備查」等文字，並經證人在紀錄人欄簽名無訛；按上
    開工作紀錄記事係記載當日各個員警值勤項目及內容，各紀
    錄係依時序排列，且內容多樣、字數不一致，又本件記事即
    佔該記事欄空間二欄，而次一筆記事亦為同日同時段之其他
    記事以觀，堪認係各員警於值勤後之據實登載，無事前預寫
    或事後竄改之虞，既無偽造變造之情，則其內容可信為真；
    再以，證人就任該轄派出所擔任員警一年餘，對於異議人辯
    稱之「東湖路113 巷49弄45號」為雙向道路應有所悉，自無
    可能明知異議人行經「東湖路113 巷95弄45號」之單行道，
    而刻意於系爭舉發通知單上虛偽記載「東湖路113 巷49弄45
    號」，因之證人於系爭舉發通知單上所記載之違規地點「東
    湖路113 巷49弄45號」，及內湖分局於98年3 月30日函關於
    違規地點及事由，均係明顯之誤繕；再以上開舉發照片「東
    湖路113 巷95弄45號」前處確有單行道之交通標誌立於巷口
    處，並經證人於照片上繪製其舉發攔查點及異議人騎車逆向
    而來之相對位置，是以異議人所經過之巷道自非所辯之「東
    湖路113 巷49弄45號」，應為「東湖路113 巷95弄45號」，
    至系爭舉發通知單上誤載部分，業經卷附臺北市政府警察局
    內湖分局以98年7 月1 日北市警內分交字第09831541100 號
    書函更正無誤；綜合以上之證據，足認本件異議人於舉發時
    、地，確實騎乘車號AXF-231 機車，逆向行經臺北市○○區
    ○○路113 巷95弄45號之單行單，為警舉發，本件事證明確
    ，堪予認定。
  (三)至異議人辯稱當天因天雨，伊騎至「東湖路113 巷49弄45號
    」時係欲折返回家，始在該處被警察攔檢云云，查本件舉發
    時間為98年3 月8 日11時0 分許，而依卷附交通部中央氣象
    局98年8 月28日中象參字第0980010136號函檢附所屬臺北、
    大直、內湖氣象站觀測本件前揭舉發時、地附近氣象所得之
    「中央氣象局逐日逐時氣象資料」所示，於前揭舉發地點附
    近，在98年3 月8 日0 時至17時間，均無降水或其降水量為
    0 ，是本件員警舉發當時並未下雨，異議人辯稱伊出門後因
    開始下雨，伊欲折返使為警攔檢云云，顯與上開事證不符，
    異議人所辯並非可採。
  (四)次按行政處分有其他具有重大明顯之瑕疵者，無效。行政程
    序法第111 條第7 款定有明文，而所謂重大明顯瑕疵，則係
    指該瑕疵為任何人所一望即知者；故縱行政處分係屬違法，
    若該瑕疵並非任何人所一望即知，則其即非屬行政程序法第
    111 條第7 款所稱有重大明顯瑕疵之無效行政處分，最高行
    政法院96年度判字第1846號判決可資參照。本件原處分機關
    是以異議人有上述違規之情節而為處分，其舉發地點雖有違
    誤，然處分對象、時間及行為態樣並無違誤，是該處分並不
    具有前述無效行政處分之重大明顯瑕疵情形。又關於違反道
    路交通管理事件統一裁罰基準及處理細則第30條第1 項「其
    屬填記錯誤者，並應即日通知被通知人更正」之規定，僅係
    訓示規定，縱未即日通知更正，亦不影響處分之效力，況且
    異議人之申訴、異議權利及受處罰鍰金額並未因此而受有不
    利益，是本件異議分人執前詞以為原處分無效之主張，顯然
    無據。
五、綜上所述，異議人確有騎乘系爭機車，於前揭時、地不按遵
    行之方向行駛之違規行為，原處分機關依道路交通管理處罰
    條例第45條第1 款、第63條第1 項第1 款規定，處理細則第
    43條、第44條暨基準表之規定，裁處異議人罰鍰1800元、並
    記違規點數1 點，核無違誤，異議人仍執前詞，指摘原處分
    不當，為無理由，應予駁回。
六、據上論斷，應依道路交通案件處理辦法第19條，裁定如主文
    。
中    華    民    國    98    年    9     月    28    日
                  交通法庭法  官  吳維雅
以上正本證明與原本無異。
如不服本裁定，應於送達後5 日內，向本院提出抗告狀。
                          書記官  劉育君
中    華    民    國    98    年    9     月    28    日


司法院資訊處製作；財團法人民間司法改革基金會備份。
